臺灣高等法院民事裁定
109年度勞抗字第75號
抗  告  人  陳國章  
相  對  人  今創電子股份有限公司

法定代理人  敖慧芬  
訴訟代理人  陳貴德律師
複  代理人  石振勛律師
上列當事人間請求給付工資等事件，抗告人對於中華民國109年5
月22日臺灣臺北地方法院107年度勞訴字第272號所為裁定提起抗
告，本院裁定如下： 
    主  文
抗告駁回。
抗告費用由抗告人負擔。 
    理  由
按「訴狀送達後，原告不得將原訴變更或追加他訴。但有下列
  各款情形之一者，不在此限：㈠被告同意者。㈡請求之基礎事實
  同一者。㈢擴張或減縮應受判決事項之聲明者。㈣因情事變更而
  以他項聲明代最初之聲明者。㈤該訴訟標的對於數人必須合一
  確定時，追加其原非當事人之人為當事人者。㈥訴訟進行中，
  於某法律關係之成立與否有爭執，而其裁判應以該法律關係為
  據，並求對於被告確定其法律關係之判決者。㈦不甚礙被告之
  防禦及訴訟之終結者。被告於訴之變更或追加無異議，而為本
  案之言詞辯論者，視為同意變更或追加」，民事訴訟法第255
  條定有明文。又訴之追加，係原告於起訴後提起新訴以合併於
  原訴，自必待該追加之訴為合法，法院始得依訴之合併規定，
  予以審判。故原告起訴後，如為合併於原訴，所為訴之追加不
  合法時，法院應以裁定駁回該追加之訴（最高法院96年度抗字
  第131號裁判意旨參照）。　　
抗告意旨略以：相對人於民國（下同）107年2月22日終止僱傭
  契約不合法，伊爰依兩造間僱傭契約之約定及民法第487條前
  段、勞工退休金條例第31條第1項、第14條第1項之規定，起訴
  請求相對人自同年2月23日起按月發給薪資及提繳勞工退休金
  至伊之勞工退休金個人專戶（下稱勞退專戶）。嗣伊於原審訴
  訟程序進行中追加香港商瑞全有限公司（下稱瑞全公司）為被
  告，聲明請求命瑞全公司與相對人連帶為上開給付，合於民事
  訴訟法第255條第1項第2、4、5、7款之規定，應予准許，原裁
  定駁回抗告人訴之追加，於法不合。為此提起抗告，且改以主
  張伊所為之追加合於民事訴訟法第255條第1項第2、4、5、6款
  之規定，聲明廢棄原裁定，並就追加被告瑞全公司追加聲明為
  ：㈠瑞全公司應與相對人連帶給付抗告人新臺幣（下同）50萬6
  ,917元及自起訴狀繕本送達翌日起加計法定遲延利息；㈡瑞全
  公司應自107年7月1日起至最後事實審言詞辯論終結日止，按
  月於次月5日，與相對人連帶給付抗告人9萬6,250元；並按每
  年端午節、中秋節及春節，依序與相對人連帶給付抗告人9萬6
  ,250元、9萬6,250元及19萬2,500元，及自應給付之翌日起即
  次月6日起至清償日止加計法定遲延利息。 
抗告人提起之本件追加之訴，核與民事訴訟法第255條第1項第2
  、4、5、6、7款規定不符，爰分述如下： 
㈠按民事訴訟法第255條第1項第2款之規定所謂請求之基礎事實同
  一，係指變更或追加之訴與原訴之原因事實有其共同性，先後
  所為請求之主張在社會生活上可認為有共通性或關連性，而就
  原請求之訴訟及證據資料於相當程度範圍內具有同一性或一體
  性，在審理時得加以利用，俾先後兩請求可在同一程序得加以
  解決，以避免重複審理，庶能統一解決紛爭，用符訴訟經濟者
  即屬之（最高法院105年度台抗字第651號民事裁定要旨參照）
  。經查：
⒈抗告人提起之原訴，係主張其於105年9月26日與訴外人雋憶科
  技股份有限公司（Unigen Data Storage Corporation，下稱
  雋憶公司）簽訂員工聘僱契約（下稱系爭聘僱契約），受僱於
  雋憶公司，擔任資深工程師，雋憶公司於106年10月間被訴外
  人深圳巿金泰克半導體有限公司（下稱金泰克公司）併購後，
  同年11月1日與兩造簽訂增補契約，約定由相對人承擔雋憶公
  司於系爭聘僱契約之權利義務，抗告人自同日起受僱於相對人
  ，仍擔任資深工程師，每月薪資9萬6,250元，但相對人於107
  年2月22日依勞動基準法第11條第2款規定終止僱傭契約，其所
  為終止不合法，兩造間之僱傭關係仍存在，爰依兩造間僱傭契
  約之約定及民法第487條前段、勞工退休金條例第31條第1項、
  第14條第1項之規定，請求相對人給付50萬6,917元本息，再自
  107年7月1日起至原審最後事實審言詞辯論終結日止，按月於
  次月5日給付抗告人9萬6,250元本息，另提繳3萬0,415元至抗
  告人之勞退專戶，再自107年7月1日起至原審最後事實審言詞
  辯論終結日止，按月於再次月底前提繳5,796元至抗告人之勞
  退專戶等情，有民事起訴狀可參（見原審卷一第3-6頁）。是
  依抗告人上開原訴主張之原因事實，係其自105年9月26日起受
  僱於雋憶公司，雋憶公司於106年10月間被金泰克公司併購後
  ，兩造於同年11月1日簽訂增補契約，約定由相對人承擔雋憶
  公司於系爭聘僱契約之權利義務，但相對人於107年2月22日終
  止僱傭契約為不合法，兩造間之僱傭關係仍存在等情，故原訴
  之主要爭點，應為：兩造間之僱傭關係是否已於107年2月22日
  消滅？抗告人得否請求相對人自107年2月23日起給付薪資及提
  繳勞工退休金？
⒉抗告人於108年4月1日提出民事追加被告聲明狀，追加瑞全公司
  為被告，主張其於105年9月26日受僱於雋憶公司，雋憶公司於
  106年10月間被金泰克公司併購後，抗告人與雋憶公司之系爭
  聘僱契約由金泰克公司承受，然因金泰克公司屬陸資法人，無
  法直接承受原雋憶公司在臺灣地區之勞動契約，因此暫時由相
  對人與員工簽訂增補契約，但相對人並非企業併購參與主體。
  由於臺灣司法管轄不及於大陸地區，因此本件起訴時，只能以
  相對人為被告，而無法以金泰克公司為被告。抗告人事後得知
  瑞全公司於107年3月設立，登記地址與雋憶公司相同，相對人
  於107年2月22日非法解僱抗告人時，所屬員工仍在該址上班，
  顯見瑞全公司與相對人之間並非毫無關係，否則不會把公司營
  業登記在相對人正在使用的辦公處所。瑞全公司實為金泰克公
  司併購雋憶公司後，為承受原雋憶公司員工聘僱及其他權利義
  務關係而新設之公司。相對人早在103年就為蔡松峰所設立，
  並非併購案存續或新設立之公司，抗告人基於增補契約及勞健
  保投保單位已由雋憶公司被轉移至相對人，因此起訴主張與相
  對人有僱傭關係存在，應屬適法。此外，原相對人員工現已改
  由瑞全公司僱用，可證明瑞全公司才是併購案後新設立之公司
  。本併購案之新舊雇主既已商定留用消滅公司全部員工，依據
  企業併購法第24條及公司法第75條，瑞全公司應概括承受原雋
  憶公司員工之勞動契約，抗告人得主張與瑞全公司間有僱傭關
  係存在，爰追加瑞全公司為被告等語，有民事追加被告聲明狀
  可參（見原審卷二第159-165頁）。是依抗告人上開追加之訴
  主張之原因事實，係其自105年9月26日起受僱於雋憶公司，雋
  憶公司於106年10月間被金泰克公司併購後，兩造於同年11月1
  日簽訂增補契約，約定由相對人承擔雋憶公司於系爭聘僱契約
  之權利義務，相對人於107年2月22日非法解僱抗告人後，瑞全
  公司於107年3月設立，為金泰克公司併購雋憶公司後，為承受
  原雋憶公司員工聘僱及其他權利義務關係而新設之公司，抗告
  人基於增補契約及勞健保投保單位已由雋憶公司被轉移至相對
  人，因此主張與相對人有僱傭關係存在，原相對人員工現已改
  由瑞全公司僱用，本併購案之新舊雇主既已商定留用消滅公司
  全部員工，依據企業併購法第24條及公司法第75條，瑞全公司
  應概括承受原雋憶公司員工之勞動契約等情，故追加之訴主要
  爭點，應為：相對人於107年2月22日解僱抗告人後，始於107
  年3月間成立之瑞全公司，有無承受原雋憶公司員工聘僱及其
  他權利義務關係？瑞全公司設立後，有無僱用相對人之員工？
  瑞全公司與相對人有無商定留用原雋憶公司全部員工？瑞全公
  司應否依企業併購法第24條及公司法第75條概括承受原雋憶公
  司員工之勞動契約？
⒊是由上開原訴及追加之訴之原因事實及主要爭點觀之，原訴基
  於兩造間之系爭聘僱契約，審理兩造間之僱傭關係是否已於10
  7年2月22日消滅？抗告人得否請求相對人自107年2月23日起給
  付薪資及提繳勞工退休金？而追加之訴須審究者，係於107年3
  月間設立之瑞全公司，有無承受原雋憶公司員工聘僱及其他權
  利義務關係？瑞全公司設立後，有無僱用相對人之員工？瑞全
  公司與相對人有無商定留用原雋憶公司全部員工？瑞全公司應
  否依企業併購法第24條及公司法第75條概括承受原雋憶公司員
  工之勞動契約？則原訴與追加之訴之上開主要爭點並無共同性
  ，二者之請求利益在社會生活上非可認為同一或關連，原請求
  之證據資料於追加之訴，亦非得以利用，自難認原訴與追加之
  訴之基礎事實同一，是抗告人所為之追加，核與民事訴訟法第
  255條第1項第2款規定不符。。
㈡按民事訴訟法第255條第1項第4款所謂「因情事變更，而以他項
  聲明代最初之聲明」，係指原告之訴因起訴後兩造間法律關係
  或事實狀態變動，致不能繼續為原來請求之情形而言。倘其所
  主張變更之情事，無關乎兩造間原來訴訟權益狀態，即無從許
  其任意變更訴訟上之請求（最高法院91年台抗字第528號裁定
  意旨參照）。查抗告人所為上開訴之追加，係追加被告，並無
  原訴之請求難以實現之情事，且非屬因抗告人與相對人間法律
  關係或事實狀態變動，致不能繼續為原來請求，乃以他項聲明
  代最初聲明之情形，自與該條項第4款規定不符。 
㈢按民事訴訟法第255條第1項第5款所謂「訴訟標的對於數人必須合一確定」，係指依法律之規定必須數人一同起訴或數人一同被訴，當事人之適格始無欠缺；或數人在法律上各有獨立實施訴訟之權能，而其中一人起訴或一人被訴時，所受之本案判決依法律之規定對於他人亦有效力者而言。換言之，若各共同訴訟人所應受之判決僅在理論上應為一致，而其為訴訟標的之法律關係，非在法律上對於各共同訴訟人應為一致之判決者，不得解為該條款之必須合一確定（最高法院87年台抗字第137號裁定意旨參照）。查抗告人提起之原訴，係訴請相對人給付薪資及提繳勞工退休金，而追加之訴係追加瑞全公司為共同被告連帶給付，相對人與瑞全公司各為獨立之法人，依該等法律關係，瑞全公司並無應與相對人須一同被訴，當事人之適格始無欠缺之情形，且本件抗告人所訴請相對人給付薪資及提繳勞工退休金之訴訟標的，與瑞全公司亦無必須合一確定、對於相對人及瑞全公司應為一致判決之情形，是亦無該條款之適用。　
㈣按民事訴訟法第255條第1項第6款規定：「訴訟進行中，於某法
  律關係之成立與否有爭執，而其裁判應以該法律關係為據，並
  求對於被告確定其法律關係之判決者」。所謂裁判應以某法律
  關係為據，係指該法律關係之存否，足以影響本訴訟之裁判，
  而必須先行解決者而言。查抗告人提起之追加之訴，與本件其
  與相對人間僱傭法律關係之存否無涉，亦不足以影響原起訴請
  求部分之裁判，而必須先行解決，自無該條款之適用。
㈤按民事訴訟法第255條第1項第7款規定「不甚礙被告之防禦及訴訟之終結者」，該規定之所以限制原告於起訴後為訴之變更或追加者，旨在保護被告之利益及防止訴訟之延滯，前者在於保障被告主觀上之訴訟權，後者在於確保法院客觀上應適時審理之公共利益，是判別訴之變更、追加，有無妨礙被告之防禦及訴訟之終結，應以變更、追加後之訴，需否重新認定原告起訴之事實及另行蒐集訴訟資料為斷。查抗告人原訴與追加之訴所請求之對象、所涉及之原因事實及主要爭執均不相同，已如前述，其所為追加之訴，復不能利用原訴訟資料，必然延滯原訴訟之終結，是抗告人所為訴之追加，自與上開規定不符。　
綜上所述，抗告人追加之訴與民事訴訟法第255條第1項第2、4
  、5、6、7款規定之要件均有未合，抗告人於原審追加原非當
  事人之瑞全公司為被告，進而請求連帶給付薪資及提繳勞工退
  休金，自非合法。從而，原法院裁定駁回抗告人之追加之訴，
  並無違誤。抗告意旨指摘原裁定不當，求予廢棄，非有理由，
  應予駁回。
據上論結，本件抗告為無理由，爰裁定如主文。
中　　華　　民　　國　　109 　年　　12　　月　　31　　日
                  勞動法庭
                        審判長法  官  李慈惠
                              法  官  陳婷玉
                              法  官  謝永昌
正本係照原本作成。
本裁定除以適用法規顯有錯誤為理由外，不得再抗告。如提起再
抗告，應於收受送達後10日內委任律師為代理人向本院提出再抗
告狀。並繳納再抗告費新臺幣１千元。
中　　華　　民　　國　　109 　年　　12　　月　　31　　日
　　　　　　　　　　　　　    書記官  王增華